【裁判字號】    95,上訴,54
【裁判日期】    950227
【裁判案由】    毒品危害防制條例
【裁判全文】
臺灣高等法院刑事判決                  95年度上訴字第54號
上訴人  甲○○
即被告
上列上訴人因違反毒品危害防制條例案件，不服台灣台北地方法
院，94年度訴字第812號，中華民國94年11月30日第一審判決（
起訴案號：台灣台北地方法院檢察署94年度毒偵字第1493、386
號，95年度毒偵字第831號，併辦案號：台灣板橋地方法院檢察
署94年度毒偵字第695、1457號、臺灣臺北地方法院檢察署94年
度毒偵字第2586號），提起上訴，本院判決如下：
    主  文
原判決撤銷。
甲○○連續施用第一級毒品，累犯，處有期徒刑貳年，扣案之第
一級毒品海洛因柒包（淨重分別為貳包合計零點零捌公克、參包
合計貳拾玖點陸零公克、壹包壹點壹玖公克、壹包零點壹參公克
，貳包合計毛重零點捌公克）均沒收銷燬之；又連續施用第二級
毒品，累犯，處有期徒刑壹年貳月，扣案之第二級毒品安非他命
貳包（分別為零點伍壹公克、肆點玖公克）均沒收銷燬之。應執
行有期徒刑貳年拾月，扣案之第一級毒品海洛因柒包（淨重分別
為貳包合計零點零捌公克、參包合計貳拾玖點陸零公克、壹包壹
點壹玖公克、壹包零點壹參公克，貳包合計毛重零點捌公克）、
第二級毒品安非他命貳包（分別為零點伍壹公克、肆點玖公克）
均沒收銷燬之。
    事  實
一、甲○○（原名周情豪）前於民國87年間因施用毒品案件，經
    臺灣板橋地方法院以87年度毒聲字第3288號裁定送戒治處所
    施以強制戒治，嗣分別以88年度毒聲字第1949號、88年度毒
    聲字第7239號裁定停止戒治及撤銷停止戒治，所餘戒治期間
    付保護管束；又於90年間因施用毒品案件，經臺灣板橋地方
    法院以90年度毒聲字第3583號裁定送戒治處所施以強制戒治
    ，經本院以90年度毒抗字第736號裁定駁回抗告後，於91 年
    8月27日戒治期滿執行完畢釋放，同案並經臺灣板橋地方法
    院以90年度易字第3121號判決有期徒刑4月（與持有第一級
    毒品海洛因合併定應執行刑為有期徒刑6月，上訴本院後撤
    回上訴而確定），其後於91年間因違反槍砲彈藥刀械管制條
    例案件本院以91年度上訴字第340號判決有期徒刑1年2月確
    定，與前開違反毒品危害防制條例案件合併定執行刑為1年
    6月確定，甫於93年1月24日執行完畢。詎甲○○仍不知悔改
    ，於前開強制戒治執行完畢釋放後5年內，分別另行基於施
    用第一級毒品海洛因、施用第二級毒品安非他命之概括犯意
    自93年7、8月間起，至94年2月23日止，連續施用上述兩級
    毒品多次，先後於94年1月19日18時許在臺北縣新店市○○
    路107號檳榔攤為警查獲，並扣得第一級毒品海洛因5包（2
    包合計淨重0.08公克、三包合計淨重29.60公克）、第二級
    毒品安非他命1包（0.51公克）；94年2月4日18時許在在臺
    北縣新店市○○路碧潭橋下為警查獲（係在台北市文山區○
    ○○路○段旁車內施用），並扣得第一級毒品海洛因1包（
    1.19 公克）94年2月中旬又在新店市○○路上之電動遊戲場
    施用一次；94年2月23日21時許在臺北縣中和市○○路518巷
    口為警查獲，並扣得第一級毒品海洛因1包（0.13公克）、
    安非他命1包（4.9公克）；嗣又基於同一概括犯意於94年4
    月20 日23時30分許在臺北市中山區○○○路○段56巷口為警
    查獲，經採取尿液送檢而查獲甲○○施用上述一、二級毒品
    ；又於94年7月27日8時50分許在臺北市中山區○○○路○段
    84巷25號前為警查獲採取尿液而查獲甲○○又施用第一級毒
    品海洛英，並扣得海洛英2包，共計毛重0.8公克。
二、案經臺北縣政府警察局新店分局、臺北市政府警察局中山分
    局報告臺灣臺北地方法院檢察署檢察官偵查起訴，及移送併
    案審理。
    理  由
一、上訴人即被告甲○○經合法傳喚未據到庭，惟據其於原審審
    理中對於前開連續施用第一級毒品海洛因、連續施用第二級
    毒品安非他命等犯行均矢口否認，辯稱：「偵查及法院審理
    中是因為之前警察告訴伊要伊在所查獲的毒品、槍彈中選一
    個承認，所以才會在開庭時承認施用毒品，事實上伊並未施
    用上開毒品，且扣案毒品均非伊所有，除1月19日在檳榔攤
    該次有同意搜索外，其餘2月4日、2月23日、7月27日等次均
    未同意搜索」云云。惟查：
(一)被告於上開時間為警查獲後所採集之尿液，經以氣相層析質
    譜分析法排除偽陽性後之鑑定結果，除94年2月4日、同年7
    月27日為警查獲各該次之尿液僅為鴉片類陽性反應外，餘各
    次均分別呈安非他命、甲基安非他命、嗎啡、鴉片類陽性反
    應，有台灣檢驗科技股份有限公司94年2月21日、94年3月8
    日、94年8月12日濫用藥物尿液檢驗報告、台灣尖端先進生
    技醫藥股份有限公司94年3月4日、94年5月5日濫用藥物檢驗
    報告、臺北縣政府警察局土城分局偵辦毒品危害防制條例案
    犯嫌尿液編號對照表、臺北市政府警察局偵辦毒品案件尿液
    檢體委驗單、應受尿液採驗人尿液檢體採集送驗紀錄表、臺
    北市政府警察局偵辦毒品案件尿液委驗單等可稽（見第695
    號偵查卷第43、49頁、第1457號偵查卷第54、56頁、第1493
    號偵查卷第12、15頁、第2586號偵查卷第8、9頁、原審卷）
    ，且被告於94年1月19日、2月4日、2月23日、7月27日為警
    查獲後於偵查中均坦承施用毒品，並對於警詢筆錄之記載均
    無意見（見第695號偵查卷第27、28頁、第386號偵查卷第43
    頁、第1457號偵查卷第37頁、第2586號偵查卷第58頁），其
    後於原審94年8月8日準備程序中亦坦承自94年1月17日晚上
    5時許開始施用海洛因、安非他命多次，直到4月20日即併案
    該次被查獲時止等情，復於原審審理中經提示上開尿液檢驗
    報告後均表示無意見等語（見原審卷第32、33頁，第119至
    121頁），被告雖於原審準備程序中辯以：不知道是海洛因
    ，以為是Ｋ煙云云，然被告前曾有多次施用毒品前科，有本
    院被告前案紀錄表，在卷可稽。豈有不知海洛因與Ｋ他命並
    不相同，且海洛因為第一級毒品，價值顯較第三級毒品之Ｋ
    他命為貴重，出售毒品之人豈有以高價之海洛因混充較低價
    之Ｋ他命之理？況被告先後5次為警查獲後採集之尿液驗尿
    報告均呈嗎啡、鴉片類陽性反應，有前開驗尿報告為憑，是
    被告上開所辯，不足採信。
(二)被告雖又於原審審理中翻異前詞改稱：並無施用毒品犯行，
    之前在偵查及準備程序中會承認施用毒品是因為警察告知同
    時查獲槍枝與毒品，要伊選擇其中一個承認，所以才會承認
    施用毒品云云，然被告前於偵查及原審準備程序中從未就此
    為爭執，是警方於製作筆錄時是否可能向被告為如此說詞，
    以引誘被告坦承乙節，已有疑義。又被告前已曾數次因施用
    毒品、違反槍砲彈藥刀械管制條例等案件為警查獲，並經偵
    查、審理，有其前案紀錄表可稽，其對於案件進行之程序及
    其權利應知之甚詳，如警方確有不當取供之情，依常情，被
    告必會在偵查或原審調查中有所抗辯，其竟從未為如此辯解
    ？甚且，被告於本案前後5次分別為不同分局員警查獲，其
    中7月27日為警查獲該次接受警察詢問及偵查中訊問時，與
    原審準備程序中均有辯護人在場，更有前開筆錄可憑（見第
    2586號偵查卷第24、58頁、原審卷第32、33頁），被告或辯
    護人竟亦從未針對警詢筆錄有所爭執，反於原審準備程序中
    坦承施用毒品之犯行及其施用期間，是更無從認定被告於歷
    次偵查及原審準備程序中所為坦承施用毒品犯行之供述係基
    於警方所為之不當誘騙；再參諸辯護人事後所提出請求將本
    案移轉臺灣板橋地方法院與被告所涉違反槍砲彈藥刀械管制
    條例案件一併審理之理由以觀，被告事後翻異前詞，應係為
    脫免同時為警查獲之槍枝犯行之畏罪之詞，不足可採。
(三)另被告先後於94年1月19日、2月4日、2月23日為警查獲時所
    扣得疑似毒品之物分別經以聯勤204廠製造之煙毒檢驗A包試
    劑初檢及送法務部調查局鑑定結果分別呈嗎啡、海洛因、安
    非他命反應，其中呈嗎啡、海洛因反應者均含第一級第六項
    毒品海洛因成分，分別有臺北市政府警察局中正第二分局查
    獲涉嫌毒品危害防制條例毒品初步檢驗報告書、法務部調查
    局94年3月15日調科壹字第060009466號、94年4月19日調科
    壹字第060009675號、94年6月15日調科壹字第020007139 號
    鑑定通知書等為憑（見第1457號偵查卷第19、59頁、第695
    號偵查卷第45頁、第386號偵查卷第58頁），被告對此等扣
    案物分別為第一級毒品海洛因、第二級毒品安非他命乙節，
    亦均無意見（見原審卷第119頁），是上開扣得之物確為第
    一級毒品海洛因、第二級毒品安非他命亦無庸置疑。
(四)被告雖又辯稱：除1月19日在檳榔攤該次有同意搜索外，其
    餘2月4日、2月23日、7月27日等次均未同意搜索云云。惟被
    告歷次為警查獲時所實施之搜索確實經過被告同意乙節，業
    據證人即現場實施搜索之員警施俊雄、徐百宏於原審訊問中
    經檢察官與辯護人交互詰問後證述綦詳，證人施俊雄證述：
    因之前被告曾經在新店地區因持有毒品及槍枝被查獲，2月
    4日當天又有線報關於被告持有槍枝及毒品，所以前往被告
    經常出入之新店碧潭橋下，發現被告正要靠近停放在該處之
    車輛，且形跡可疑，故懷疑伊持有毒品，乃上前盤查，並先
    出示證件表明身分後，要求伊提出證件查驗，被告從口袋拿
    出證件時調出一包透明塑膠袋包裝之粉狀物，經詢問後，被
    告表明是海洛因，所以就當場逮捕被告等語；證人徐百宏則
    證以：2月23日當天其與同事原要前往土城勘查一個搜索點
    ，晚上回來途中前往加油站加油，看到被告將車子停在加油
    站，窗戶搖下來，準備要捲煙吸食，依照其職業上之經驗，
    被告所吸食者應為毒品，所以上前拿出識別證表明身分，被
    告當時同意搜索後，在車右前座置物箱找到安非他命，而被
    告手上拿的是海洛因等語（見原審卷第53至55頁），並有被
    告所親簽之自願受搜索同意書可佐（見第386號偵查卷第22
    、23頁、第1457號偵查卷第14頁），而7月27日該次，被告
    於警詢、偵查中均有選任辯護人在場，已如前述，被告均未
    曾針對搜索過程有何爭執，是被告事後於原審審理中辯稱扣
    案物為非法搜索扣得云云，不足採信。
(五)辯護人雖於原審審理中又為被告辯稱：上開證人詰問時，被
    告並未在庭行使其詰問權，所以證人證詞不具證據能力云云
    ，然被告經原審合法傳喚無正當理由未到庭，有原審送達證
    書一紙為憑，而證人等均已明白表示其後不願到庭等語（見
    原審卷第53頁反面），原審預料證人於審判期日不能到庭，
    依刑事訴訟法第168條之1第2項規定，自得訊問證人，且訊
    問時被告亦已委任辯護人在庭進行交互詰問，自難認被告之
    詰問權未受保護，辯護人為被告所為上開辯護，亦有誤會。
(六)被告另辯稱：扣案毒品係友人交付，非其所有云云，然其於
    為警查獲後移送檢察官複訊之偵查中已坦承扣案毒品為其購
    買供自己施用等語（第386號偵查卷第43頁、第1457號偵查
    卷第37、41頁），而其關於偵查供述係應警方要求所為陳述
    之辯解不足可採，已如前述，是可認被告先後於94年1月19
    日、2月4日、2月23日為警查獲時所扣得之第一級毒品海洛
    因、第二級毒品安非他命均為被告所有供其施用者。
(七)毒品危害防制條例所稱毒品，指具有成癮性、濫用性及對社
    會危害性之麻醉藥品與其製品及影響精神物質與其製品，為
    該條例第2條第1項明文定義。被告於94年1月19日為警第1次
    查獲至同年7月27日止期間，從未曾經送觀察勒戒或強制戒
    治，且除94年2月4日及同年7月27日各該次所採集之尿液之
    驗尿報告僅呈鴉片類陽性反應，而無安非他命類陽性反應外
    ，餘各次均呈安非他命、甲基安非他命、嗎啡、鴉片類陽性
    反應，已如前述，益證被告對於此等具成癮性之毒品尚未戒
    除，其嗣後雖於原審辯稱：並無施用毒品，也無概括犯意云
    云，尚難採信。被告確有自93年7、8月間起至94年7月27日
    12時15分採尿時起回溯24小時內某日時（不含為警查獲後之
    時間）連續施用第一級毒品海洛因、第二級毒品安非他命等
    犯行至為明確。
(八)又94年7月27日為警查獲之海洛英1包，被告雖否認為其所有
    ，並辯稱為其友人楊志清所有等詞，然查被告所駕駛之8933
    -GX自小客車係被告單獨一人向原春偉所承租使用，已據證
    人原春偉於警訊中供述明確，並有汽車租賃契約、提供違規
    駕駛人申請書及被告之駕駛執照影本在卷可憑，可見租車時
    ，並無「楊志清」者夥同向原春偉商借該車使用之情事。何
    況被告於上開時地為警查獲前，甫因違規右轉而被查獲開單
    告發之通知單（由被告簽收）在卷可憑（見94毒偵字第2586
    號卷第40頁），亦證被告被警查獲時，係獨自一人駕車，足
    見該開毒品為被告所有無誤，被告所辯係楊志清所有，亦不
    足採信。
(九)被告前於87年間因施用毒品案件，經臺灣板橋地方法院以87
    年度毒聲字第3288號裁定送戒治處所施以強制戒治，嗣分別
    以88年度毒聲字第1949號、88年度毒聲字第7239號裁定停止
    戒治及撤銷停止戒治，所餘戒治期間付保護管束；又於90年
    間因施用毒品案件，經台灣板橋地方法院以90年度毒聲字第
    3583號裁定送戒治處所施以強制戒治，經本院以91年度毒抗
    字第736號裁定駁回抗告後，於91年8月27日戒治期滿執行完
    畢釋放，有其前案紀錄表可參，其於強制戒治執行完畢釋放
    後5年內分別再犯本件連續施用第一級毒品、連續施用第二
    級毒品犯行，本件事證明確，被告犯行均堪認定，均依應法
    論科。
二、核被告所為係犯毒品危害防制條例第10條第1項施用第一級
    毒品罪、第10條第2項施用第二級毒品罪；其分別持有第一
    級毒品海洛因、持有第二級毒品安非他命之低度行為，分別
    為施用第一級毒品海洛因、施用第二級毒品安非他命之高度
    行為所吸收，均不另論罪；又先後分別多次施用第一級毒品
    海洛因、多次施用第二級毒品安非他命犯行，時間緊接，分
    別觸犯構成要件相同之罪，顯均係基於概括犯意為之，均為
    連續犯，均應依刑法第56條規定加重其刑；被告所犯上開二
    罪間，犯意各別，罪名不同，應分論併罰之；被告前有如事
    實欄所載犯罪科刑情形，甫於93年1月24四日執行完畢，有
    前案紀錄表可稽，其5年內分別再犯本件有期徒刑以上之罪
    ，均為累犯，應依刑法第47條規定，分別遞加重其刑。被告
    於93年7、8月起至94年1月19日、同年2月23日為警查獲而移
    送併辦之施用第二級毒品安非他命犯行，已含包含於檢察官
    起訴之連續犯範圍；又被告於94年2月中旬又在新店市及94
    年4月21日起至94年7月27日止連續施用第一級毒品海洛因犯
    行即移送併辦部分，雖未據檢察官起訴，然與起訴後經原審
    認定有罪部分，有連續犯之裁判上一罪關係，自為起訴效力
    所及，本院自均應併予審判。原審據以論科，固非無見，惟
    查被告係自93年7、8月及94年2月中旬間施用上開兩種毒品
    ，已據被告於偵查中供述甚明，原審僅認定自94年1月17日
    開始施用，自有不當，又最後一次被查獲之海洛英為被告所
    有，已如上述，原審未一併諭知沒收銷毀亦有不當。被告自
    93 年7、8月間開始施用毒品之犯行，經檢察官移送併案審
    理，原審未及一併審理，自有不當。被告上訴意旨否認犯罪
    指摘原判決不當，雖無可取，惟原判決既有如上述不當，自
    應撤銷改判。爰審酌被告已有數次因犯罪經判決執行，素行
    不端，且經警第一次查獲後仍未戒絕毒癮，又多次為警查獲
    而併案審理，施用毒品之時間甚長，且施用多種毒品，犯罪
    後雖曾坦承，然最終仍否認犯行，毫無悔意，又犯後態度不
    佳，與其犯罪之動機、手段、對社會造成之危害等一切情狀
    ，分別量處如主文所示之刑，並定應執行刑為有期徒刑2年
    10月，扣案之第一級毒品海洛因7包（淨重分別為2包合計
    0.08公克、3包合計29.60公克、1包1.19公克、1包0.13公克
    、2包毛重共0.8公克）、第二級毒品安非他命2包（分別為
    0.51公克、4.9公克）分別為毒品危害防制條例第2條第2項
    第1款、第2款所規定之第一級、第二級毒品，且係被告用以
    施用者，均如前述，不問屬於犯人與否，均應依同條例第18
    條第1項前段規定宣告沒收銷燬之。另扣案之分裝袋1包，被
    告已於本院審理中否認為其所有，不能證明與本件犯罪有關
    ，且非義務沒收之物，爰不予宣告沒收。
三、被告經合法傳喚，無正當理由而不到庭，爰不待其陳述，逕
    行判決。
四、按由被告上訴或為被告之利益而上訴者，第二審法院不得諭
    知較重於原審判決之刑，固為刑事訴訟法第370條前段所明
    定，惟同條但書另規定，因原審判決適用法則不當而撤銷之
    者，不在此限，又刑法第56條之連續犯雖以一罪論，但得加
    重其刑至二分之一，其加重之多寡，當與連續犯行次數之多
    寡有關，故同一連續犯案件，其所認定犯行次數較少者，與
    所認定犯行次數較多者，兩者適用之連續犯刑罰法條，就形
    式上觀之，雖無差異，但實質上其法條所含刑罰輕重之程度
    ，顯有不同，本件本院所認定上訴人犯罪之次數，已較第一
    審法院所認定者為多，則第一審判決適用之連續犯刑罰法條
    ，實質上即難謂適當，本院自得諭知較重之刑，併此敘明。
    （最高法院91年度台上字第4728號、93年度台上字第3609號
    判決參照）。
據上論斷，應依刑事訴訟法第369條第1項前段、第364條、第370
條但書、第299條第1項前段，第371條，毒品危害防制條例第10
條第1項、第2項，第18條第1項前段，刑法第11條前段、第56條
、第47條、第51條第5款，判決如主文。
本案經檢察官林秀濤到庭執行職務。
中    華    民    國    95    年    2     月    27    日
                  刑事第六庭    審判長法  官    陳 佑 治
                                      法  官    王 炳 梁
                                      法  官    莊 謙 崇
以上正本證明與原本無異。
施用第一級毒品部分如不服本判決應於收受送達後十日內向本院
提出上訴書狀，其未敘述上訴之理由者並得於提起上訴後十日內
向本院補提理由書（均須按他造當事人之人數附繕本）。
施用第二級毒品部分不得上訴。
                                      書記官    丁 淑 蘭
中    華    民    國    95    年    2     月    27    日
附錄本案論罪科刑法條：
毒品危害防制條例第10條
施用第一級毒品者，處 6 月以上 5 年以下有期徒刑。
施用第二級毒品者，處 3 年以下有期徒刑。
毒品危害防制條例第18條
查獲之第一、二級毒品及專供製造或施用第一、二級毒品之器具
，不問屬於犯人與否，均沒收銷燬之；查獲之第三、四級毒品及
製造或施用毒品之器具，無正當理由而擅自持有者，均沒入銷燬
之。但合於醫藥、研究或訓練之用者，得不予銷燬。
前項合於醫藥、研究或訓練用毒品或器具之管理辦法，由法務部
會同行政院衛生署定之。


司法院資訊處製作；財團法人民間司法改革基金會備份。
